【裁判字號】    92,上易,1727
【裁判日期】    920922
【裁判案由】    毀損
【裁判全文】
臺灣高等法院刑事判決                          九十二年度上易字第一七二七號
    上  訴  人
    即自訴  人  乙○○
    自訴代理人  羅聖乾律師
    被      告  甲○○
右上訴人因被告毀損案件，不服臺灣板橋地方法院九十二年度自緝字第一二號，中華
民國九十二年四月二十五日第一審判決，提起上訴，本院判決如左：
    主  文
上訴駁回。
    事  實
一、甲○○因簽發如附表一所示之支票二紙，面額共新臺幣（下同）一百萬元，交予
    乙○○持有，屆期提示均未獲兌付，乙○○乃於民國（下同）九十一年一月二十
    四日向臺灣板橋地方法院三重簡易庭提起民事訴訟，請求甲○○給付票款及遲延
    利息，嗣於九十一年三月二十五日，經同院三重簡易庭以九十一年度重簡字第一
    七五號判決甲○○應給付乙○○一百萬元及自九十年十月二日起至清償日止，按
    年息百分之六計算之利息，嗣該判決於九十一年四月二十六日確定。詎甲○○於
    乙○○取得前開執行名義而於將受強制執行之際，竟意圖損害債權人乙○○之債
    權，將其所有如附表二所示之不動產於九十一年五月六日以總價一千三百六十萬
    元出售予不知情之羅秀英，並於同年五月十六日向臺北縣三重地政事務所聲請辦
    理所有權移轉登記，致乙○○雖於同年五月十六日以前開執行名義向臺灣板橋地
    方法院聲請強制執行，然因甲○○之前開行為未能取償而受有損害。
二、案經被害人乙○○提起自訴。
    理  由
一、訊據被告甲○○（簡稱被告）固坦承曾簽發如附表一所示之支票，屆期均未能兌
    付，且於收受前開民事判決後，另於右揭時、地將如附表二所示之不動產出售且
    移轉所有權予羅秀英等情不諱，惟矢口否認有何侵害債權之犯行，辯稱：伊不是
    為了脫產而出賣房地，而係因銀行貸款已逾半年未繳，其他民間借款債權人亦催
    討甚急，為避免利息增加，不得已才將上開房地賣予羅秀英，伊得價金一千三百
    多萬元後，清償銀行第一、二順位債權九百二十萬元、民間借款三百萬元、仲介
    費五十幾萬元及信用卡費二十八萬元，僅剩餘二十萬元左右，不足清償自訴人票
    款，又銀行與伊之間債權設有第一、二順位抵押權，均成立在自訴人之前，自訴
    人即使聲請強制執行，亦須於清償上開順位在先之債權後，方可獲致清償，伊並
    非故意損害自訴人之債權等語。
二、經查：（一）、上訴人即自訴人乙○○（簡稱自訴人）持有被告所簽發如附表一
    所示之支票二紙，面額共一百萬元，屆期提示均未獲兌付，乃向臺灣板橋地方法
    院三重簡易庭提起民事訴訟，請求被告給付前開票款及遲延利息，嗣於九十一年
    三月二十五日，經同院三重簡易庭以九十一年度重簡字第一七五號判決被告應給
    付自訴人一百萬元及自九十年十月二日起至清償日止，按年息百分之六計算之利
    息，前開判決並於九十一年四月二十六日確定等情，有同院三重簡易庭九十一年
    度重簡字第一七五號宣示判決筆錄、民事判決確定證明書影本各一份在卷可參（
    參九十一年度自字第三八九號卷第七頁至第九頁），並經原審調取該件卷宗核閱
    屬實；（二）、又被告於自訴人取得前開執行名義而於將受強制執行之際，將其
    所有如附表二所示之不動產於九十一年五月六日出售予不知情之羅秀英，並於同
    年五月十六日向臺北縣三重地政事務所聲請辦理所有權移轉登記，致自訴人雖於
    九十一年五月十六日以前開執行名義向台灣板橋地方法院聲請強制執行，然因被
    告之前開行為乃未能取償而受有損害等情，亦有臺北縣三重地政事務所九十二年
    三月二十八日北縣重地登字第○九二○○一一三八九號函所檢送之九一重登字第
    一八五八九○、一八五九○○號土地登記申請書及其附件（土地、建築改良物買
    賣所有權移轉契約書、土地所有權狀、建築改良物所有權狀等件影本）、自訴人
    所提出之聲請強制執行之民事聲請狀（內蓋有原審九十一年五月十六日之收文戳
    印）、建物、土地登記謄本、原審九十一年六月二十日九十一年度民執星字第一
    ○一一三號債權憑證影本在卷可按（參九十二年度自緝字第一二號卷第二四頁至
    第三二頁、九十一年度自字第三八九號卷第十頁、第十四頁至第二一頁），而證
    人羅秀英亦於原審到庭證述其向被告購買如附表二所示之不動產無訛（參九十年
    度自字第三八九號卷第三五頁、第七五頁），且有其提出之不動產買賣契約書影
    本一份在卷可稽（參同上卷第四十頁、第四一頁）；（三）、被告於自訴人取得
    執行名義之後，明知自訴人隨時得聲請強制執行，詎其立即出售前開不動產且移
    轉所有權予不知情之羅秀英，且就出售所得亦分文未清償積欠自訴人之票款債務
    ，堪認其主觀上有毀損自訴人債權之故意，所辯無非圖卸之詞，自無足採信。綜
    上所述，本案事證已臻明確，被告犯行洵堪認定，自應依法論科。
三、核被告所為，係犯刑法第三百五十六條之毀損債權罪。
四、原審本於同上見解，適用刑法第三百五十六條、第四十一條第一項前段、罰金罰
    鍰提高標準條例第一條前段、第二條之規定，並審酌被告犯罪之動機、目的、手
    段，所生之損害及其品行、生活狀況、智識程度、犯罪後迄今仍未能給付積欠自
    訴人之票款等一切情狀，量處有期徒刑四月，並諭知易科罰金之折算標準。經核
    原審認事用法，均無不合，量刑亦稱允當。自訴人上訴意旨以：自訴人於九十一
    年一月二十四日向臺灣板橋地方法院三重簡易庭提起民事訴訟，請求被告給付票
    款及遲延利息，嗣於九十一年三月二十五日，經同院三重簡易庭以九十一年度重
    簡字第一七五號判決被告應給付自訴人一百萬元及自九十年十月二日起至清償日
    止，按年息百分之六計算之利息，上開判決於九十一年四月二十六日確定，詎被
    告自知自訴人提起上開民事訴訟後，非但未曾與自訴人聯繫表示如何清償票款債
    務，反於上開民事判決確定後，於自訴人取得執行名義而被告將受強制執行之際
    ，竟基於損害自訴人債權之故意，將其所有之不動產於九十一年五月六日以總價
    一千三百六十萬元出售予不知情之羅秀英，而其出售之價金亦分文未清償系爭一
    百萬元之票款債務，致自訴人未受清償而受有損害。參照被告從自訴人請求給付
    系爭票款起，迄自訴人提起本件自訴案件而被告受有罪判決止，未曾與自訴人洽
    談如何清償系爭票款債務，且其出售之不動產價金清償第一、二順位抵押權之債
    權後，仍有剩餘，卻分文未清償自訴人支票款債務，卻有資力交保、出國等犯罪
    後之態度，及其全然漠視自訴人依法尋求民事救濟之作法，其惡性重大，又被告
    身體健康，並非在學學生或乏人固定代其工作，亦未負擔扶養責任，不符合刑法
    第四十一條規定「因身體、教育、職業、家庭之關係或其他正當事由，執行顯有
    困難」之要件，原審諭知被告易科罰金顯係違法等語，指摘原審認事用法不當，
    為無理由，應予駁回。
據上論斷，應依刑事訴訟法第三百六十八條，判決如主文。
中      華      民      國    九十二    年      九      月    二十二    日
                              臺灣高等法院刑事第二十庭
                                  審判長法  官  陳  晴  教
                                        法  官  李  春  地
                                        法  官  鄧  振  球
右正本證明與原本無異。
不得上訴。
                                        書記官  洪  秋  帆
中      華      民      國    九十二    年      九      月    二十六    日
附錄：本案論罪科刑法條全文
刑法第三百五十六條
債務人於將受強制執行之際，意圖損害債權人之債權，而毀壞、處分或隱匿其財產者
，處二年以下有期徒刑、拘役或五百元以下罰金。
附表一：
┌──┬─────┬───────┬────┬───┬─────────┐
│編號│票      號│面          額│發 票 日│發票人│  付    款    人  │
├──┼─────┼───────┼────┼───┼─────────┤
│ 一 │FU0000000 │新臺幣伍拾萬元│90.08.30│甲○○│富邦銀行北台中分行│
├──┼─────┼───────┼────┼───┼─────────┤
│ 二 │FU0000000 │新臺幣伍拾萬元│90.09.30│甲○○│富邦銀行北台中分行│
└──┴─────┴───────┴────┴───┴─────────┘
附表二：
┌──┬──────────────────────┬─────────┐
│編號│不動產標示                                  │權利範圍          │
├──┼──────────────────────┼─────────┤
│ 一 │臺北縣蘆洲市○○段柒柒伍地號土地            │壹萬分之壹佰陸拾壹│
├──┼──────────────────────┼─────────┤
│ 二 │臺北縣蘆洲市○○段壹捌地號土地              │肆萬零玖佰拾陸分之│
│    │                                            │壹仟壹佰玖拾玖    │
├──┼──────────────────────┼─────────┤
│ 三 │臺北縣蘆洲市○○路二二二之六號十四樓建築改良│全部              │
│    │物                                          │                  │
├──┼──────────────────────┼─────────┤
│ 四 │臺北縣蘆洲市○○路二二四巷二號十四樓建築改良│全部              │
│    │物                                          │                  │
└──┴──────────────────────┴─────────┘


司法院資訊處製作；財團法人民間司法改革基金會備份。
